臺灣苗栗地方法院民事小額判決　　　　　96年度苗小字第798號
原　　　告　甲○○
訴訟代理人　乙○○
被　　　告　丙○○
上列當事人間請求返還不當得利事件，本院於96年11月16日言詞
辯論終結，判決如下：
    主  文
被告應給付原告新台幣壹拾萬元。
訴訟費用新台幣壹仟元由被告負擔。
本判決得假執行。
    事實及理由
一、原告主張：原告於民國95年8 月9 日遭不詳姓名之人詐騙，
    以臨櫃匯款方式匯款新台幣（下同）100,000 元入被告所有
    中華郵政公司00000000000000號帳戶。又被告提供帳戶予他
    人使用之行為，業經鈞院刑事庭以96年度簡上字第69號判決
    認定被告構成幫助詐欺罪，處以有期徒刑二月確定在案。為
    此依侵權行為、不當得利之法律關係請求被告給付100,000
    元。
二、被告則以：被告亦係被害人，被告之存摺、提款卡於95年7
    月間置於機車置物箱內，因機車停放於新竹火車站，機車置
    物箱被撬開而失竊，帳戶亦係遭人盜用，而被告有將提款卡
    密碼寫在存摺上面之習慣，故竊得存摺之人即可知悉提款卡
    密碼。原告匯入款項，被告亦未取得，且被告對於刑事判決
    認定之事實不服，惟已不得上訴等語置辯。
三、查原告主張其於95年8 月9 日遭不詳姓名之人詐騙，以臨櫃
    匯款方式匯款新台幣（下同）100,000 元入被告所有中華郵
    政公司00000000000000號帳戶。被告提供帳戶予他人使用之
    行為，業經本院刑事庭以96年度簡上字第69號判決認定被告
    構成幫助詐欺罪確定在案等情，業據其提出郵政國內匯款執
    據及本院96年度苗簡字第484 號判決為證，並經本院調閱本
    院96年度簡上字第69號、96年度苗簡字第484 號卷宗核閱無
    誤，且為被告所不爭執，自堪信為真實。
四、被告固以前開情詞置辯。惟查，被告於刑事案件偵查及審理
    中自承：約95年7 月間存摺及提款卡遭竊，自93年11月間至
    95年7 月28日換發存摺之日止，結存金額僅有58元，故遺失
    後並未報案。存摺均為其母保管，且本次是因為其父要幫其
    購買基金，才攜帶於身上等語。惟衡諸常情，提款卡密碼係
    持卡人所特別設定，輸入密碼後始可提領帳戶金額，以降低
    提款卡遭竊時存款遭人提領之風險，故提款卡密碼均為持卡
    人所熟悉且印象深刻，且如被告所陳帳戶餘額不高，平時提
    領金額非鉅，通常亦應較常使用提款卡提領存款，而非以存
    摺臨櫃提領，故自應對於提款卡密碼記憶甚深，且無將密碼
    記載於存摺上，大幅增加被盜領風險之理。再者，如被告果
    將提款卡密碼記載於存款簿上，對於提款卡及密碼遭竊應至
    為關心，且存摺、提款卡密碼事涉個人財產權益，一般人均
    妥為保管，並避免他人任意利用，倘如該等物品遺失，極易
    被利用於從事與財產有關之犯罪，故常人如存摺及提款卡遭
    竊，通常均即報警或掛失止付，以免遭他人盜用。況被告稱
    其父將為其購買基金而攜帶此存摺，更足徵被告意欲繼續使
    用其帳戶，而毫無廢止該帳戶之意。被告既有繼續使用帳戶
    之意，卻於提款卡及其所稱載有提款卡密碼之存摺遭竊後，
    竟毫不在意而未報警或辦理掛失程序，任令該影響個人金融
    安全之存摺及提款卡流入他人之手，冒遭盜領及遭利用為犯
    罪工具之危險，顯有違常情。是被告抗辯其帳戶並未提供他
    人使用而係遭盜用乙節，即不足採。
五、按數人共同不法侵害他人之權利者，連帶負損害賠償責任﹔
    不能知其中孰為加害人者，亦同。造意人及幫助人，視為共
    同行為人，民法第185 條定有明文。原告遭不明人士詐騙，
    匯款100,000 元至被告帳戶，被告提供帳戶及提款卡密碼予
    該不明人士使用，參與不明人士詐騙行為，係幫助他人實施
    詐欺行為，依前開規定，亦應視為共同行為人而負連帶損害
    賠償之責。從而，原告本於侵權行為之法律關係，請求被告
    給付100,000 元，為有理由，應予准許。又原告併本於不當
    得利之法律關係請求，惟不當得利與侵權行為為請求權競合
    關係，本院已擇一為原告勝訴之判決，就其餘請求權已無另
    行論述必要，附此敘明。
六、本件事證已臻明確，兩造其餘攻擊防禦方法及所提證據，對
    本件判決之結論均屬無影響，爰不予一一論述，附此敘明。
七、本件係訴訟標的金額在100,000 元以下之民事小額訴訟，本
    院為被告敗訴之判決，應依民事訴訟法第436 條之20規定，
    依職權宣告假執行。
八、據上論結，本件原告之訴為有理由，依民事訴訟法第436 條
    之23、第436 條第2 項、第78條、第436 條之20，判決如主
    文。
中　　華　　民　　國　　96　　年　　11　　月　　30　　日
                  苗栗簡易庭法　官　曾明玉
以上正本係照原本作成。
如不服本判決，應於判決送達後20日內，以判決違背法令為理由
，向本院提出上訴狀並表明上訴理由，及須按他造當事人之人數
附繕本。上訴理由應表明：
  一、原判決所違背之法令及其具體內容。
  二、依訴訟資料可認為原判決有違背法令之具體事實。
如未表明上訴理由者，應於上訴後20日內向本院提出上訴理由。
當事人如對本件訴訟內容有所疑義，得聲請閱卷。
                        書記官　黃麗靜
中　　華　　民　　國　　96　　年　　11　　月　　30　　日
